【裁判字號】    97,上訴,5172
【裁判日期】    971111
【裁判案由】    毒品危害防制條例
【裁判全文】
臺灣高等法院刑事判決                97年度上訴字第5172號
上  訴  人
即  被  告  甲○○
                    樓
上列上訴人因被告違反毒品危害防制條例案件，不服臺灣基隆地
方法院97年度訴字第1249號，中華民國97年9月30日第一審判決
（起訴案號：臺灣基隆地方法院檢察署97年度毒偵字第1274號、
第1556號），提起上訴，本院判決如下：
    主  文
上訴駁回。
    理  由
一、原審判決如附件判決書所載。
二、按刑事訴訟法第361條第1項規定「不服地方法院之第一審判
    決而上訴者，應向管轄第二審之高等法院為之。」，而民國
    96年6月15日修正，同年7月4日修正公布之同條第2項並規定
    「上訴書狀應敘述具體理由。」，此屬法律上應具備之程式
    。又同法第362條、第367條前段分別規定「原審法院認為上
    訴不合法律上之程式或法律上不應准許或其上訴權已經喪失
    者，應以裁定駁回之。」、「第二審法院認為上訴有第362
    條前段之情形者，應以判決駁回之。」。而所謂不服第一審
    判決之「具體理由」，係指依據卷內訴訟資料，具體指摘第
    一審判決關於認定事實、適用法律及量刑等事項，有違法或
    不當之情形而言，此為提起第二審上訴之法定要件。倘上訴
    人之上訴書狀，雖有敘述上訴理由，惟並未具體指摘第一審
    判決關於認定事實、適用法律及量刑等事項究竟有何違法或
    不當情形，即難認已敘述具體理由，所為上訴，自屬不符法
    律上應具備之程式。
三、本件原審判決「甲○○所犯如附表「所犯罪名」欄所示之罪
    ，各處如附表「宣告刑」欄所示之刑，應執行有期徒刑壹年
    貳月。扣案之第一級毒品海洛因貳包（驗餘淨重合計零點零
    伍柒零公克）併同無法析離之包裝袋貳只、第二級毒品甲基
    安非他命壹包（毛重拾點伍公克）併同無法析離之包裝袋
    壹只，均沒收銷燬之。」，上訴人即被告甲○○不服原判決
    ，提起上訴，其上訴理由僅泛稱：原審判決量刑過重，需要
    養家，現喝美沙冬有意戒毒，請給予輕判之機會云云。然查
    ，上訴人之上訴理由未具體指摘原判決關於認定事實、適用
    法律等事項，究竟有何違法或不當之情形。揆諸上開說明，
    本件上訴不合法律上之程式，且無從再命補正，應予駁回，
    並不經言詞辯論為之。
據上論斷，應依刑事訴訟法第367條前段、第372條，判決如主文
。
中    華    民    國    97    年    11    月    11    日
                  刑事第一庭  審判長法  官  葉騰瑞
                                    法  官  莊明彰
                                    法  官  王炳梁
以上正本證明與原本無異。
如不服本判決，應於收受送達後10日內向本院提出上訴書狀，其
未敘述上訴之理由者並得於提起上訴後10日內向本院補提理由書
（均須按他造當事人之人數附繕本）。「切勿逕送上級法院」。
                                    書記官  廖逸柔
中    華    民    國    97    年    11    月    12    日
附件：
臺灣基隆地方法院刑事判決              97年度訴字第1249號
公  訴  人  臺灣基隆地方法院檢察署檢察官
被      告  甲○○  男  27歲（民國○○年○月○日生）
                    身分證統一編號：Ｚ000000000號
                    住基隆市信義區○○○路17號1樓及地下1
                      樓
上列被告因毒品危害防制條例案件，經檢察官提起公訴（97年度
毒偵字第1274、1556號），被告於準備程序進行中，就被訴事實
為有罪之陳述，經本院合議庭裁定由受命法官獨任進行簡式審判
程序，判決如下：
    主  文
甲○○所犯如附表「所犯罪名」欄所示之罪，各處如附表「宣告
刑」欄所示之刑，應執行有期徒刑壹年貳月。扣案之第一級毒品
海洛因貳包（驗餘淨重合計零點零伍柒零公克）併同無法析離之
包裝袋貳只、第二級毒品甲基安非他命壹包（毛重拾點伍公克
）併同無法析離之包裝袋壹只，均沒收銷燬之。
    事  實
一、甲○○前因施用毒品案件，經觀察、勒戒後，認無繼續施用
    毒品之傾向，於民國95年12月14日釋放出所，並由臺灣基隆
    地方法院檢察署檢察官以95年度毒偵字第1458號不起訴處分
    書為不起訴處分確定。
二、甲○○其於上開觀察、勒戒執行完畢釋放後5 年內，又各基
    於施用第一、二級毒品海洛因、甲基安非他命之犯意，先後
    於下列時間、地點非法施用毒品：
  (一)於97年5 月14日中午，在其位於基隆市信義區○○○路17
    號1 樓及地下1 樓住處，將第一級毒品海洛因捲入香菸內，
    以打火機點燃，提供予林政達施用，非法施用第一級毒品海
    洛因1 次；施用第一級毒品海洛因完畢後，旋即將第二級
    毒品甲基安非他命放入玻璃球吸食器（未扣案），再以打火
    機點燃燒烤吸食器底部產生煙霧吸食之方式，非法施用第二
    級毒品甲基安非他命1 次；嗣於97年5 月15日13時許，為警
    持搜索票在其上址住處內，查獲持有第一級毒品海洛因殘渣
    2 包（驗餘淨重約0.0570公克）。
  (二)於97年6 月18早上，在其位於上址住處，將第一級毒品海
    洛因捲入香菸內，以打火機點燃，提供予林政達施用，非法
    施用第一級毒品海洛因1 次；於97年6 月17日中午，亦在
    其位於上址住處將第二級毒品甲基安非他命放入玻璃球吸食
    器（未扣案），再以打火機點燃燒烤吸食器底部產生煙霧吸
    食之方式，非法施用第二級毒品甲基安非他命1 次；嗣於97
    年6 月19日10時15分許，在基隆市○○區○○路11之5 號便
    利商店內，為警查獲持有第二級毒品安非他命1 包（毛重13
    .5 公 克）。經警先後採其尿液送驗後，其尿液係呈海洛因
    之嗎啡、安非他命及甲基安非他命陽性反應，始查悉上情。
三、案經臺北市政府警察局中山分局及基隆市警察局分別移送臺
    灣基隆地方法院檢察署檢察官偵查起訴。
    理  由
一、本件被告所犯者非為死刑、無期徒刑、最輕本刑為3 年以上
    有期徒刑之罪或高等法院管轄第一審案件，其於準備程序進
    行中，先就被訴事實為有罪之陳述，經告知其簡式審判程序
    之旨，並聽取公訴人及被告之意見後，本院依刑事訴訟法第
    273 條之1 第1 項之規定，裁定由受命法官獨任進行簡式審
    判程序，且依同法第273 條之2 規定，簡式審判程序之證據
    調查，不受第159 條第1 項、第161 條之2 、第161 條之3
    、第163 條之1 及第164 條至第170 條規定之限制，合先敘
    明。
二、上開事實，業據被告於本院準備程序及審理時坦承在卷，而
    被告於上述所示時間、地點先後為警查獲後採集尿液，均呈
    甲基安非他命、安非他命、嗎啡、可待因之陽性反應，此有
    台灣尖端先進生技醫藥股份有限公司濫用藥物檢驗報告，復
    有如事實欄所示之物品扣案足資佐證，而事實欄二、(一)扣案
    之第一級毒品海洛因2 包，經送交通部民用航空局航空醫務
    中心鑑驗結果，確含第一級毒品海洛因成，驗餘淨重合計0.
    0570公克，有交通部民用航空局航空醫務中心97年6 月4 日
    航藥鑑字第0970000 號毒品鑑定書各1 份在卷可佐。又扣案
    之白色晶體1 包（毛重為13.5公克），屬毒品危害防制條例
    第2 條第2 項第2 款所規定之第2 級毒品安非他命之事實，
    此有基隆市警察局刑警大隊查獲毒品危害防制條例毒品初步
    鑑驗報告單各1 份附卷可稽，足認上開扣案物品，屬違禁物
    。又按施用安非他命後，其尿液不致檢出甲基安非他命陽性
    反應，而施用甲基安非他命後，其尿液可檢出甲基安非他命
    和其代謝物安非他命成分，而目前國內緝獲之白色結晶或粉
    未安非他命毒品，其成分多為甲基安非他命等語，此有行政
    院衛生署管制藥品管理局中華民國93年11月2 日管檢字第09
    30010499號函在卷可按，依照上開尿液檢驗報告所示，足證
    被告確係施用第二級毒品甲基安非他命，應予敘明。而其前
    因施用毒品案件，經觀察、勒戒後，認無繼續施用毒品之傾
    向，於95年12月14日釋放出所，並由臺灣基隆地方法院檢察
    署檢察官以95年度毒偵字第1458號不起訴處分書為不起訴處
    分確定等情，亦有全國施用毒品紀錄表、臺灣高等法院被告
    前案紀錄表附卷足佐。綜上所陳，被告於前次觀察、勒戒於
    95年12月14日執行完畢，5 年內再犯本案施用第一、二級毒
    品海洛因、甲基安非他命，罪證明確，犯行洵堪認定，自應
    依法論科。
三、論罪科刑部分：
  (一)查海洛因、甲基安非他命分係毒品危害防制條例第2 條第2
    項第1 款、第2 款所定之第一級、第二級毒品，核被告所為
    係犯毒品危害防制條例第10條第1 項、第2 項之施用第一級
    、第二級毒品罪。被告持有第一級毒品海洛因及第二級毒品
    甲基安非他命之低度行為，應為施用第一級、第二級毒品之
    高度行為所吸收，不另論罪。被告先後所犯上開4 罪，犯意
    各別，行為不同，應予分論併罰。
  (二)爰審酌被告犯罪之動機、曾有施用毒品之前科仍不知戒除，
    惟犯罪後坦承犯行，且所犯之施用毒品犯行乃戕害自己身心
    健康，並未危及他人等一切情狀，分別量處如主文所示之刑
    ，併定其應執行之刑。
四、沒收部分：
  (一)扣案之第一級毒品海洛因2 包（驗餘淨重合計0.0570公克）
    、第二級毒品甲基安非他命1 包（毛重13.5公克），均併同
    其上無法析離之包裝袋，上開包裝毒品之包裝袋應整體視為
    查獲之毒品，故上開毒品及包裝袋、殘渣袋，均依毒品危害
    防制條例第18條第1 項前段之規定，宣告沒收銷燬之（蓋無
    論以何種方式包裝袋與其內裝之毒品，包裝袋內均會有極微
    量毒品殘留，故上述包裝袋應整體視為查獲毒品，一併依前
    揭規定宣告沒收銷燬之，參見最高法院95年度臺上字第3739
    號、第7354號判決）。
據上論斷，應依刑事訴訟法第273 條之1 第1 項、第299 條第1
項前段，毒品危害防制條例第10條第1 項、第2 項、第18條第1
項前段、第23條第2項，刑法第11條、第51條第5款，判決如主文
。
本案經檢察官鄭雅方到庭執行職務。
中    華    民    國    97    年    9     月    30    日
                  刑事第三庭法  官  黃永定
以上正本證明與原本無異。
如不服本判決應於收受本判決後10日內向本院提出上訴書狀，其
未敘述上訴理由者，並得於提起上訴後10日內向本院補提理由書
狀（均須按他造當事人之人數附繕本）「切勿逕送上級法院」。
中    華    民    國    97    年    9     月    30    日
                            書記官  劉珍珍
附錄本案所犯法條：
毒品危害防制條例第10條：
I施用第一級毒品者，處 6 月以上 5 年以下有期徒刑。
II施用第二級毒品者，處 3 年以下有期徒刑。
附表：
┌───┬──────────┬───────┬───────────┐
│編號  │    犯罪行為        │所犯罪名      │    宣告刑            │
├───┼──────────┼───────┼───────────┤
│ 一   │97年5 月14日，施用第│施用第一級毒品│處有期徒刑柒月，扣案之│
│      │一級毒品海洛因      │罪            │第一級毒品海洛因貳包（│
│      │                    │              │驗餘淨重合計零點零伍柒│
│      │                    │              │零公克）併同無法析離之│
│      │                    │              │包裝袋貳只，均沒收銷燬│
│      │                    │              │之。                  │
├───┼──────────┼───────┼───────────┤
│ 二   │97年5 月14日，施用第│施用第二級毒品│處有期徒刑月。      │
│      │二級毒品甲基安非他命│罪            │                      │
├───┼──────────┼───────┼───────────┤
│ 三   │97年6月18日，施用第 │施用第一級毒品│處有期徒刑柒月。      │
│      │一級毒品海洛因      │罪            │                      │
├───┼──────────┼───────┼───────────┤
│ 四   │97年6月17日，施用第 │施用第二級毒品│處有期徒刑月，扣案之│
│      │二級毒品甲基安非他命│罪            │第二級毒品甲基安非他命│
│      │                    │              │壹包（毛重拾點伍公克│
│      │                    │              │）併同無法析離之包裝袋│
│      │                    │              │壹只，均沒收銷燬之。  │
└───┴──────────┴───────┴───────────┘


司法院資訊處製作；財團法人民間司法改革基金會備份。
